臺灣臺北地方法院刑事判決　　　　　　　　　　　　八十九年度訴字第一五五號
　　公　訴　人　臺灣臺北地方法院檢察署檢察官
　　被　　　告　乙○○
　　指定辯護人　甲○
　　被　　　告　丁○○
　　選任辯護人　林靜萍
右列被告因偽造有價證券案件，經檢察官提起公訴（八十八年度偵續字第四九七號）
，甲○判決如左：
    主  文
乙○○、丁○○均無罪。
    理  由
一、公訴意旨略以：被告乙○○自任總裁，於八十七年九月間與邀約告訴人己○○（
    現改名楊世泓）出任董事長，共同投資皇國企業有限公司（下稱皇國公司），被
    告丁○○為皇國公司會計主任。詎乙○○與丁○○基於犯意聯絡，由丁○○於同
    年十月十三日以皇國公司名義向台北銀行中山分行申請支票，並於同年月十七日
    自台北銀行取回皇國公司帳號○二二七三─一號支票簿一本及己○○之印章後，
    竟未經己○○之同意，意圖供行使之用，由乙○○指示丁○○擅自於支票發票人
    欄蓋用「己○○」印文而偽冒簽發票號ＣＳ0000000號至ＣＳ00000
    00號等十三紙支票使用。嗣於同年月二十七日為己○○發覺丁○○以公司董事
    長名義簽發支票，當場索回剩餘支票，始查悉上情，因認被告二人涉犯刑法第二
    百零一條第一項、第二項之偽造有價證券罪嫌。
二、按犯罪事實應依證據認定之，無證據不得推定其犯罪事實；不能證明被告犯罪者
    ，應諭知無罪之判決，刑事訴訟法第一百五十四條第一項、第三百零一條第一項
    分別定有明文。又刑事訴訟法上所謂認定犯罪事實之證據，係指足以認定被告確
    有犯罪行為之積極證據而言；告訴人之告訴，係以使被告受刑事訴追為目的，故
    其陳述是否與事實相符，仍應調查其他證據以資審認（最高法院二十九年上字第
    三一○五號判例、五十二年臺上字第一三００號判例參照）。而刑法第二百零一
    條第一項之偽造有價證券罪，必須行為人係無製作權人，竟意圖供行使之用，而
    偽造有價證券為構成要件之一，行為人若無偽造有價證券之故意，即無從以該罪
    相繩。
三、公訴人認被告二人涉犯偽造有價證券罪嫌，無非係以：(一)告訴人己○○之指訴；
    (二)證人即台北銀行中山分行承辦人丙○○證稱該支票簿係被告丁○○所取回之證
    述；(三)證人戊○○於偵查中證稱告訴人曾質問丁○○之證述；(四)卷存二張發票日
    、面額、受款人均相同之支票影本等為主要論據。訊據被告二人均堅詞否認有何
    公訴人所指之犯行，被告乙○○辯稱：公司開立支票與其無關，且公司規定，公
    司開銷若需開立公司支票，需經董事會決議，且必須蓋有總經理印章、董事長己○○之印章及公司章始得生效，故告訴人對開立支票一事均知悉。被告丁○○則
    辯稱：當初經由報紙應徵擔任公司會計主任，公司向台北銀行聲請支票，係董事
    長（即告訴人）命其辦理，之後銀行承辦人到公司請董事長簽名，再至銀行領取
    支票簿，平日均依據董事會決議開立支票，其先填好金額，請董事長、總經理蓋
    章無誤後，才發出去，並沒有保管總經理之印章，有時候董事長覺得麻煩就將印
    章交由其保管，並沒有偽造支票之犯意等語置辯。
四、甲○查：
  (一)告訴人指訴被告乙○○擅自以皇國公司成立酒會名義在環亞飯店宴客，並與被告
    丁○○共同未經同意蓋用「己○○」印文開立支票一節，惟查：皇國公司委任乙○○向環亞飯店訂席辦理開幕酒會，此有皇國公司股東決議之委任書附卷（偵續
    卷第一一四頁），並非乙○○擅自於環亞飯店宴客。且告訴人與乙○○明知無支
    付能力，共同以開立支票為詐術、向環亞飯店洽訂開幕酒會之詐欺犯行，業經甲○另案八十八年度易字第一七五六號判處有期徒刑八月，並經臺灣高等法院八十
    九年度上易字第一七五四號上訴駁確定，告訴人於本件調查中指稱事前不知開幕
    酒會一事，顯然不實。告訴人復對其所有並自行保管之印章究竟有幾個，各為何
    材質，於甲○九十年六月二十六日、九十一年四月二日二次調查庭中前後所述互
    不相符，言詞反覆，亦無法提出任一印章供甲○參酌，故告訴人指訴情節之真實
    性即有可議，甲○自無從據此為對被告不利之認定。
  (二)證人丙○○於甲○交互詰問中結證稱：「（問：本件台北銀行跟皇國公司的接觸
    情形？），當初是我們承辦的經理跟襄理都有去皇國公司拜訪，認為可行之後，
    皇國公司有先開立乙存活期存款戶，而要再開立支票存款戶時，我去拜訪，因為
    當時的董事長己○○一直都在南部，所以我就跟會計主任丁○○接洽，然後看他
    需要什麼，並跟他要公司的登記執照等資料，當時因為他們急著要票，我堅持要
    負責人親自簽名我才願意發支票，所以我等了將近一個禮拜，等到己○○回來，
    我才拿去皇國公司請己○○簽名，簽完名之後，我再拿回銀行製票，我當時還有
    問己○○何時可以來領票，我問己○○是你要過來領還是請會計主任丁○○過來
    領，但是己○○只有簽名，並沒有回答我，簽完名之後我有表示當天之後可以過
    來領，所以我回去銀行後，會計主任當天就過來領票了。」「（檢察官詰問證人
    ：當天己○○有無跟你明確說他等一下請丁○○去銀行領票？）他沒有表示。但
    他給我的感覺，他一直很忙，因為這個案子，一直都是會計主任跟我們銀行接洽
    ，所以當時他雖然沒有跟我表示要請丁○○來但是他給我的感覺是他可以接受。
    」「（辯護人反詰問：為何你會感覺己○○有委託丁○○來領票？）我是表示可
    以請人來領，而己○○當時只有點頭，並沒有說話而當時丁○○在旁邊，而我感
    覺他並不太想講話，而且依我們銀行往來的經驗，通常都是會計來辦理，而且之
    前會計主任就打電話還有本人來跟我們銀行催過支票。」「（檢察官覆主詰問：
    當時己○○有簽名有點頭是否就有表示他要請丁○○去領票？）一直以來，他們
    公司跟我們銀行往來都是會計主任，點頭應該表示同意丁○○來領票。」可知，
    皇國公司向台北銀行申請支票，由銀行承辦人丙○○前往皇國公司請負責人己○○於支票領取證上親自簽名以確認，簽完名後返回銀行製作支票簿，而在己○○
    點頭授權下，由會計主任丁○○領取，並有支票領取證影本附卷，則公訴人認該
    支票簿係被告二人共謀以皇國公司名義申請支票云云，顯與事實不符。
  (二)被告丁○○領取支票後，共開立十三張支票，此為其坦認，並有丁○○所寫之支
    票存根影本附卷（偵續卷第三十八頁）。證人即皇國公司總經理謝詠  （原名庚○○）針對公司支付廠商之應付款程序，到庭證稱：均由會計主任拿寫好傳票或
    是附發票後呈報伊看過無誤，即會在傳票上親自蓋章或簽名，然後呈報給董事長
    ，使用支票時，蓋好章後，若董事長尚未到公司，則會待董事長到公司後，親自
    拿給董事長用印等語可知，丁○○開立前揭十三張支票後，蓋董事長印章之前，
    亦需先經過總經理核對傳票以確認後，交由董事長蓋章。
  (三)皇國公司票號ＣＳ0000000至ＣＳ0000000、ＣＳ0000000
    、ＣＳ0000000等七張支票，均係皇國公司用以清償公司購買電腦、開幕
    酒會費用等之支付工具，此有相關轉帳傳票、支出證明單、發票及估價單等件附
    卷為證（甲○卷第八八至九七頁）。則丁○○既任職公司會計主任，開立前揭支
    票交付受款人以支付公司開銷，衡情符合一般公司運作之情形，尚難謂有何偽造
    支票之故意。
  (四)依台北銀行中山分行九十年二月十六日北銀中存字第九○六○○二四八○○覆甲○函，票號ＣＳ0000000、ＣＳ0000000、ＣＳ0000000及
    ＣＳ0000000號等四張支票並未提示，即該四張支票並未行使，亦難證明
    被告二人對前揭支票有何意圖供行使之用而偽造之犯意。
  (五)證人黃瓊惠於甲○交互詰問中，則證稱並不記得八十七年十月二十七日是己○○
    或是其配偶與被告乙○○發生爭執及爭執情形。且縱然當日確有發生爭執，亦無
    從證明被告二人有何偽造支票之犯意。
  (六)至於公訴人所舉票號ＣＳ0000000及ＣＳ0000000，發票人、面額
    、及受款人環亞飯店均相同之二張支票一節，其中票號ＣＳ0000000並未
    提示，且已註明「作廢」，有該支票影本附卷（偵續卷第廿一頁），故實則僅有
    票號ＣＳ0000000之支票一張用以支付環亞飯店。公訴人雖提出票號ＣＳ
    0000000支票影本中加註「楊董事長炳煌：正本在我手中，請還我借款時
    取回，丁○○上」之字樣，而認丁○○偽造該支票係持以向告訴人要脅云云，惟
    該支票為記名證券，丁○○縱然持有亦無法行使，自無從證明被告二人有何偽造
    前揭支票供行使之用之意圖。
五、綜上所述，被告二人並無連續偽造皇國公司支票十三張之犯意聯絡，本件公訴人
    所舉事證尚不足以證明被告犯有偽造有價證券罪嫌，甲○依職權調查結果，亦無
    其他積極證據足可認定被告二人犯有公訴人所指之犯行，不能證明被告犯罪，依
    首揭說明，甲○自應為無罪之諭知。
據上論斷，應依刑事訴訟法第三百零一條第一項判決如主文。
本案經檢察官葉惠燕到庭執行職務
中      華      民      國    九十一    年      八      月    二十二    日
                                      臺灣臺北地方法院刑事第十庭
                                          審判長法  官  梁耀鑌
                            法  官  張宇樞
                                                法  官  紀文惠
右正本證明與原本無異。
如不服本判決，應於判決送達後十日內向甲○提出上訴狀(應抄附繕本)。告訴人或被
害人如對於本判決不服者，應具備理由請求檢察官上訴，其上訴期間之計算係以檢察
官收受判決正本之日期為準。
                                                 書記官  林妙穗
中      華      民      國      九十一      年    八    月    二十三    日
